臺灣臺中地方法院刑事判決　
110年度交訴字第184號
公  訴  人  臺灣臺中地方檢察署檢察官
被      告  林孟頡


                    （應受送達處所：臺中新社○○00000○00○○○）
選任辯護人  余承庭律師
            潘思澐律師
上列被告因過失致死案件，檢察官提起公訴（110年度偵字第140
25號），本院合議庭裁定由受命法官獨任進行簡式審判程序，判
決如下：
    主    文
林孟頡犯過失致人於死罪，處有期徒刑伍月，如易科罰金，以新
臺幣壹仟元折算壹日。緩刑貳年。
    犯罪事實
一、林孟頡考領有普通重型機車駕駛執照，於民國109年12月18
    日晚上7時2分許，騎乘車牌號碼000-0000號普通重型機車沿
    臺中市北屯區廍子路由軍福十三路往軍福九路方向行駛，行
    經廍子路與祥順六街口時，原應注意行經無號誌之交岔路口
    時，應減速慢行，作隨時停車之準備，依當時天候晴、夜間
    有照明、柏油路面乾燥、無缺陷、無障礙物、視距良好，並
    無不能注意之情事，竟疏未注意上情，貿然直行；適張政雄
    騎乘車牌號碼000-000號普通重型機車沿廍子路往軍福十三
    路方向行駛至上開路口左轉祥順六街時，亦疏未注意機車行
    駛至交岔路口，轉彎車應讓直行車先行，且疏未注意車前狀
    況並隨時採取必要之安全措施，貿然左轉，雙方見狀閃剎不
    及，兩車發生碰撞，致使張政雄人、車倒地，因而受有右側
    前胸壁挫傷併多處肋骨閉鎖性骨折、兩側肺挫傷、氣血胸、
    進展至創傷性休克、急性呼吸窘迫症候群、頭部外傷併顱骨
    骨折、氣腦等傷害，經送醫施以急救，仍於同年月19日上午
    4時許因顱內出血及胸腔內出血不治死亡。林孟頡於肇事後
    ，對於有偵查犯罪權限之公務員尚未發覺之犯罪，主動向據
    報前往現場處理之警員自首肇事而接受裁判。
二、案經張政雄之兄張政國訴由臺灣臺中地方檢察署檢察官偵查
    起訴。
    理    由
一、本案被告林孟頡所犯為死刑、無期徒刑、最輕本刑為3年以
    上有期徒刑以外之罪，其於準備程序就前揭被訴事實為有罪
    之陳述，經受命法官告知簡式審判程序之旨，並聽取其與公
    訴人之意見後，本院認無不得或不宜改依簡式審判程序進行
    之處，爰依刑事訴訟法第273 條之1第1項、第284條之1規定
    ，裁定本案由受命法官獨任進行簡式審判程序，合先敘明。
二、認定犯罪事實所憑證據及理由
　㈠上開犯罪事實，業經被告於警詢、偵訊及本院審理時，均坦
    承不諱（見相卷第27至33、49、121至123頁、本院卷第113
    、122頁），並有道路交通事故現場圖、道路交通事故調查
    報告表㈠㈡各1份、現場照片38張、路口監視器錄影翻拍照片4
    張、國軍臺中總醫院附設民眾診療服務處診斷證明書、死亡
    通知單各1份、車輛及駕照詳細資料2份、肇事現場道路全景
    照片2張、臺灣臺中地方檢察署相驗屍體證明書、相驗照片7
    張、臺灣臺中地方檢察署檢驗報告書、相驗報告書各1份在
    卷可參（見相卷第35至39、53至97、107至113、117、125至
    149、179至180頁），足認被告之自白與上開事證相符，堪
    以採信。
　㈡按行車速度，依速限標誌或標線之規定，無速限標誌或標線
    者，應依下列規定：二、行經……無號誌之交岔路口及其他人
    車擁擠處所，或因雨霧致視線不清或道路發生臨時障礙，均
    應減速慢行，作隨時停車之準備；汽車行駛至交岔路口，其
    行進、轉彎，應依下列規定：七、轉彎車應讓直行車先行；
    汽車行駛時，駕駛人應注意車前狀況及兩車並行之間隔，並
    隨時採取必要之安全措施，道路交通安全規則第93條第1項
    第2款、第102條第1項第7款、第94條第3項分別定有明文。
    經查：
　　⒈被告行為時考領有普通重型機車駕駛執照，有駕照資料1份
      在卷可憑（見相卷第107至109頁），其應知悉並遵循上開
      規定。依當時天候晴、夜間有照明、柏油路面乾燥、無缺
      陷、無障礙物、視距良好，並無不能注意之情事，有道路
      交通事故調查報告表㈠1份、路口監視器翻拍照片4張附卷
      可憑（見相卷第37、91至93頁），被告騎乘機車行經上開
      路口疏未注意減速慢行，作隨時停車之準備，貿然直行，
      與被害人張政雄騎乘機車發生碰撞，足認被告違反前揭規
      定而有過失，為肇事次因。
　　⒉被害人張政雄騎乘機車行經上開路口時，亦疏未注意機車
      行駛至交岔路口，轉彎車應讓直行車先行，且疏未注意車
      前狀況並隨時採取必要之安全措施，貿然左轉等情，有路
      口監視器錄影翻拍照片4張附卷可佐（見相卷第91至93頁
      ），足認被害人張政雄之駕駛行為亦有過失，為肇事主因
      。
　　⒊另臺中市車輛行車事故鑑定委員會、覆議委員會亦均認：
      被告駕駛普通重型機車，行經無號誌交岔路口，未減速慢
      行作隨時停車之準備，為肇事次因；被害人張政雄駕駛普
      通重型機車，行至無號誌交岔路口，左轉彎未讓對向直行
      車先行，為肇事主因等情，有臺中市車輛行車事故鑑定委
      員會110年2月1日中市車鑑字第1090011717號函檢送中市
      車鑑0000000案鑑定意見書、臺中市交通事件裁決所110年
      12月20日中市交裁管字第1100088097號函檢附覆議字第00
      00000號覆議意見書各1份在卷可參（見相卷第155頁、本
      院卷第91至92頁），與本院上開見解相同，益徵被告、被
      害人張政雄之駕駛行為，於本案車禍事故發生均有過失。
　　⒋又被害人張政雄就本案車禍事故之發生固與有過失，然此
      僅係在民事上得否減輕或免除賠償金額之問題，不能因此
      解免被告於刑事上之過失傷害責任。
　㈢被害人因上開交通事故而送往國軍臺中總醫院附設民眾診療
    服務處急診救治，確認受有右側前胸壁挫傷併多處肋骨閉鎖
    性骨折、兩側肺挫傷、氣血胸、進展至創傷性休克、急性呼
    吸窘迫症候群、頭部外傷併顱骨骨折、氣腦等傷害，於109 
    年12月19日上午4時因顱內出血及胸腔內出血死亡等情，已
    如前述，是被告過失行為與被害人張政雄死亡結果間，具有
    相當因果關係，亦可認定。
　㈣綜上所述，本案事證明確，被告犯行堪以認定，應依法論科
    。
三、論罪科刑
  ㈠核被告所為，係犯刑法第276條過失致死罪。
  ㈡經查，被告於肇事後，在未有偵查犯罪職權之警察知悉前，
    不逃避接受裁判，並於警方到場處理時，表明其為肇事駕駛
    等情，有臺中市政府警察局道路交通事故肇事人自首情形紀
    錄表1份在卷可稽（見相卷第47頁），且被告向警方自首後
    ，於其後偵查及本院審判程序，皆依傳喚到庭接受裁判，自
    符合刑法第62條前段得減輕其刑規定，爰參酌本案案發情節
    及其犯後態度等一切情狀，依刑法第62條前段規定減輕其刑
    。
　㈢爰以行為人之責任為基礎，審酌被告參與道路交通，自應確
    實遵守交通規則以維護自身及其他用路人之安全，被告騎乘
    機車行駛至上開路口時，疏未注意減速慢行作隨時停車之準
    備，貿然直行，適有被害人張政雄騎乘機車因前述之與有過
    失即肇事主因，雙方閃避不及，肇致本案事故之發生，並使
    被害人張政雄因而死亡，令被害人家屬遭受失去至親之傷痛
    ，誠屬不該，惟衡酌被告與被害人張政雄之過失程度，被告
    坦承犯行，並與被害人家屬張政國調解成立並賠償完畢之犯
    後態度（見本院卷第85至86、113頁所示），兼衡被告智識
    程度、生活狀況（詳如本院卷第123頁所示）等一切情狀，
    量處如主文所示之刑，並諭知易科罰金之折算標準。
　㈣緩刑
　　按受2年以下有期徒刑、拘役或罰金之宣告，而未曾因故意
    犯罪受有期徒刑以上刑之宣告，認以暫不執行為適當者，得
    宣告2年以上5年以下之緩刑，其期間自裁判確定之日起算，
    刑法第74條第1項第1款定有明文。本院審酌被告未曾因故意
    犯罪受有期徒刑以上刑之宣告，有臺灣高等法院被告前案紀
    錄表1份在卷可稽（見本院卷第127頁）；被告因一時失慮致
    觸法網，且犯後坦承犯行，已與告訴人即被害人家屬張政國
    調解成立並賠償完畢，已如前述，又告訴人張政國於本院審
    理時亦表示願給予被告自新機會等語（見本院卷第113頁）
    ，堪認被告深具悔意，信其經此偵查及審判程序後，應知戒
    慎而無再犯之虞；況刑罰固屬國家對於犯罪之人，以剝奪法
    益手段之公法制裁，惟其積極目的在預防犯人再犯，對於初
    犯，惡性未深者，若因偶然觸法，即置諸刑獄自非刑罰目的
    ，本院認對其所宣告之刑以暫不執行為適當，爰依刑法第74
    條第1項第1款宣告如主文所示緩刑，以啟自新。
據上論斷，應依刑事訴訟法第273條之1第1項、第299條第1項前
段，刑法第276條、第62條前段、第41條第1項、第74條第1項第1
款，刑法施行法第1條之1第1項，判決如主文。
本案經檢察官何采蓉提起公訴，檢察官林卓儀到庭執行職務。
中　　華　　民　　國　　111 　年　　2 　　月　　16　　日
                  刑事第五庭    法　官  李怡真
以上正本證明與原本無異。
如不服本判決應於收受送達後20日內向本院提出上訴書狀，並應
敘述具體理由；其未敘述上訴之理由者，應於上訴期間屆滿後20
日內向本院補提理由書（均須按他造當事人之人數附繕本）「切
勿逕送上級法院」。
告訴人或被害人如不服判決，應備理由具狀向檢察官請求上訴，
上訴期間之計算，以檢察官收受判決正本之日起算。
　　　　                        書記官  林怡君
中　　華　　民　　國　　111 　年　　2 　　月　　17　　日
附錄本案論罪科刑法條全文：
中華民國刑法第276條
因過失致人於死者，處5年以下有期徒刑、拘役或50萬元以下罰
金。